臺灣臺中地方法院民事判決
111年度訴字第214號
原      告  林瑋澤  
訴訟代理人  張博鍾律師 
            許慧鈴律師
被      告  恩典不動產仲介經紀有限公司

兼
法定代理人  蔡佳偉  
被      告  蔡文政  
上三人共同
訴訟代理人  陳育仁律師
上列當事人間請求給付盈餘分配款事件，本院於民國111年8月1
日言詞辯論終結，判決如下：
    主    文
原告之訴及假執行之聲請均駁回。
訴訟費用由原告負擔。
    事實及理由
一、原告主張：
  ㈠先位之訴：被告蔡佳偉為被告恩典不動產仲介經紀有限公司
    （下稱恩典公司）之負責人，原告原為恩典公司之業務人員
    ，經蔡佳偉遊說，兩造於民國108年10月間達成投資協議，
    由於恩典公司於經濟部商業司登記之資本額為新臺幣（下同
    ）100萬元，然實際資本額為500萬元，故原告取得由訴外人
    陳俊元所轉讓之出資額30萬後，於108年11月8日將150萬元
    分3筆，匯入恩典公司指定之帳戶，故原告出資應佔恩典公
    司出資額百分之30。嗣後蔡佳偉於110年4月初某日表示希望
    原告退股拆夥，原告即於110年4月9日退夥並同時離職，蔡
    佳偉僅陸續將原告合夥投資款150萬元匯回予原告，然恩典
    公司於110年1月至110年4月9日間之盈餘為276萬2938元，依
    原告出資比例計算，恩典公司應給付82萬8881元予原告，原
    告已於110年9月24日寄發存證信函，限恩典公司、蔡佳偉應
    於函到後10日內給付，其2人於同年月27日收受之，然至今
    未為給付，爰依民法第689條之規定請求恩典公司如數給付
    等語，並聲明：⒈恩典公司應給付原告82萬8881元，及自110
    年10月6日起至清償日止，按週年利率百分之5計算之利息。
    ⒉原告願供擔保，請准宣告假執行。
  ㈡備位之訴：若法院認為原告與蔡佳偉、被告蔡文政尚未完成
    結算，則依民法第689條規定請求蔡佳偉、蔡文政應與原告
    辦理退夥結算，結算後依民法第689條、第179條規定請求蔡
    佳偉給付原告82萬8881元及法定遲延利息等語。並聲明：⒈
    蔡佳偉、蔡文政應與原告辦理退夥結算。⒉蔡佳偉應給付原
    告82萬8881元，及自110年10月6日起至清償日止，按週年利
    率百分之5計算之利息。⒊前項聲明原告願供擔保，請准宣告
    假執行。
二、被告則以：恩典公司是公司組織，原告係於恩典公司成立後
    才成為股東，股東間並無成立合夥契約，原告係以150萬元
    之對價轉讓其股權給其他股東，故無結算之問題等語為辯，
    並聲明：㈠原告之訴駁回。㈡如受不利判決，願供擔保請准宣
    告免為假執行。
三、本院之判斷：
  ㈠本件原告主張恩典公司雖以有限公司之形式對外經營，實則
    各股東間為合夥關係，然據恩典公司登記案卷顯示，恩典公
    司係於107年5月22日申請設立登記，恩典公司之章程記載股
    東為姚小娟、陳俊元、王智民、高聖雅、蔡文政，出資額分
    別為5萬元、30萬元、15萬元、15萬元、35萬元；於107年11
    月26日因股東王智民、高聖雅分別將出資額15萬元轉讓予蔡
    文政、陳俊元，而變更登記；於108年10月17日因股東姚小
    娟將其出資額5萬元轉讓與蔡佳偉、陳俊元將其出資額中之1
    5萬元轉讓予蔡文政，其餘之30萬元出資額轉讓予原告，而
    為變更登記；於110年5月6日因原告將其出資額中之20萬轉
    讓予蔡佳偉，其餘之10萬元轉讓予蔡文政，而變更登記（見
    恩典公司公司登記案卷），可見恩典公司應係依公司法組織
    、成立、登記之法人，於股東出資轉讓時，均依公司法及章
    程所定，辦理變更登記，參諸原告於受讓出資額30萬元時，
    蔡佳偉曾將恩典公司辦理變更登記所附之股東同意書傳送予
    原告，原告對於其係受讓陳俊元之出資額，而非取得合夥股
    份乙節，亦知之甚詳，其主張恩典公司僅係各股東對外經營
    之型態，實則股東間為合夥關係云云，實難憑採。
  ㈡又原告所提出其與陳俊元之錄音錄影光碟暨譯文顯示，原告
    問：「...當初登記是蔡文政的部分，那為什麼後續都是由
    蔡佳偉來跟你們這些股東來合夥講一些關於盈餘分配或是怎
    麼運作的方式」，陳俊元答：「...因為擔心前東家會有競
    業條款，所以他就把他的股份用父親的名義做一個入股。」
    ；...原告問：「所以我合夥的關係就是承接陳俊元...」等
    語（見本院卷第271至272頁），雖原告於問題中刻意夾雜有
    「合夥」之詞句，然陳俊元之回覆均與合夥關係無涉，自難
    以此認定恩典公司之各股東間成立有合夥關係。
  ㈢原告聲請傳喚證人王智民、陳俊元以資證明恩典公司各股東
    間實則為合夥關係，然王智民於107年11月26日即將其出資
    額轉讓，不再是恩典公司之股東，王智民於出資之初與其他
    股東（即姚小娟、陳俊元、高聖雅、蔡文政）是否約定有契
    約關係、契約之內容為何，自與原告於108年10月17日受讓
    陳俊元之出資額後，與蔡佳偉、蔡文政間之契約關係、內容
    無涉。又由上開對話顯示，原告已屢屢用夾雜「合夥」之語
    句誘導陳俊元，陳俊元仍未對各股東間之合夥關係有何肯認
    ，是本院認無傳喚王智民、陳俊元之必要。
  ㈣原告未能舉證恩典公司各股東間為合夥關係，其先位依民法
    第689條請求恩典公司應給付原告82萬8881元及法定遲延利
    息，備位依民法第689條請求蔡佳偉、蔡文政應與原告辦理
    退夥結算，並依民法第689條、第179條請求蔡佳偉應給付原
    告82萬8881元及法定遲延利息，均屬無據。
四、綜上所述，原告先位請求恩典公司應給付原告82萬8881元及
    法定遲延利息，備位請求蔡佳偉、蔡文政應與原告辦理退夥
    結算，並請求蔡佳偉應給付原告82萬8881元及法定遲延利息
    ，均無理由，應予駁回。又原告之訴既經駁回，其假執行之
    聲請即失其所據，一併駁回之。
五、本件事證已臻明確，兩造其餘攻擊防禦方法及證據，經本院
    斟酌後，對於判決之結果不生影響，故不再逐一論列，併此
    敘明。
六、訴訟費用負擔之依據：民事訴訟法第78條。　
中　　華　　民　　國　　111 　年　　9 　　月　　29　　日
                  民事第二庭    法  官  吳怡嫺
正本係照原本作成。
如對本判決上訴，須於判決送達後20日內向本院提出上訴狀。如
委任律師提起上訴者，應一併繳納上訴審裁判費。
中　　華　　民　　國　　111 　年　　9 　　月　　29　　日
                                書記官  林佩倫